【裁判字號】    98,交聲,735
【裁判日期】    980417
【裁判案由】    違反道路交通管理處罰條例聲明異議
【裁判全文】
臺灣臺北地方法院交通事件裁定         98年度交聲字第735號
原處分機關  臺北市交通事件裁決所
受處分人    甲○○
上列受分人因違反道路交通管理處罰條例案件，對於台北市交通
事件裁決所97年11月28日所為之處分（原處分：北市催字第裁
22-A00WF8474號），聲明異議，本院裁定如下：
    主  文
原處分撤銷。
甲○○不罰。
    理  由
一、原處分意旨以：受處分人甲○○於民國97年8月3日18時01分
    許，騎乘車牌號碼DQY-251號輕型機車在臺北市○○街、杭
    州南路口之設有燈光號誌管制之交岔路口時違規闖越紅燈，
    經執行員警當場攔停舉發，原處分機關乃依道路交通管理處
    罰條例第53條第1項規定，裁處罰鍰新台幣4,500元，並記違
    規點數3點，有原處分機關上開違反道路交通管理事件裁決
    書在卷可稽。
二、異議意旨略以：受處分人在杭州南路、金華街口左轉，係燈
    號剛變換綠燈時左轉杭州南路，並未違規，執行員警並非尾
    隨受處分人車子後面，而是在杭州南路與愛國東路口巷子內
    衝出，未看到燈號即將受處分人攔下；而受處分人出示證件
    後，員警即稱受處分人紅燈左轉，開立紅單，受處分人當場
    拒收罰單，而該員警未告知需在15日內繳交罰款，事後卻要
    求裁決所處罰鍰4,500元，實在太欺負人等語。
三、按道路交通管理事件統一裁罰基準及處理細則第11條第1項
    第1款規定：「當場舉發者，應填記駕駛人或行為人姓名、
    性別、出生年月日、地址、身分證統一編號及車主姓名、地
    址、車牌號碼、車輛種類。被查獲之駕駛人或行為人為受處
    分人時，應於填記通知單後將通知聯交付該駕駛人或行為人
    簽名或蓋章收受之；拒絕簽章者，仍應將通知聯交付該駕駛
    人或行為人收受，並記明其事由及交付之時間；拒絕收受者
    ，應告知其應到案時間及處所，並記明事由與告知事項，視
    為已收受。」。
四、經查：
  (一)雖本件當場舉發員警即證人乙○○於本院審理時到庭證稱受
    處分人甲○○於97年8月3日18時01分許，騎乘車牌號碼DQY
    -251號輕型機車在臺北市○○街與杭州南路路口之有燈光號
    誌管制之交岔路口時，有違規闖越紅燈等情。惟關於本件之
    舉發經過，證人乙○○於本院審理時證稱「 (經過情形？)
    九十七年八月三日下午五點多我執行交通勤務，我騎機車在
    轄區內作非定點的稽查，我是交通警察，結果在六點的時候
    我是行駛在金華街由西往東方向，在快到杭州南路口的時候
    ，前方金華街的號誌是紅燈，結果我就發現我正前方有一部
    機車跟我一樣行駛在金華街由西往東方向的機車違規左轉，
    進入杭州南路，我就跟著他轉，我也闖了這個紅燈，想要追
    上他攔停舉發，進入杭州南路後他就在我的前方大約兩部自
    小客車的車身，我有在後面叫他請他靠邊停，他有往路邊靠
    了一下，我就停在他前面，我就對他說你剛才在杭州南路金
    華街口紅燈左轉違規，他就對我說他趕時間，我就請他出示
    證件，他就把他的駕照行照拿出來，然後我就製作舉發單，
    舉發單做好以後我連同證件交給他並請他簽收舉發單，但是
    他只把他的證件取走，並沒有拿舉發單，而且就駕車離去。
    」、「（他拒簽以後你如何處理？）有些人拒簽並沒有當場
    離開我們依規定要立刻告訴他應到場的處所及期日，本件因
    為違規人拿了證件之後突然離開，我來不及告訴人到案處所
    及日期，所以回到勤務處所之後，由內勤直接將案子移給裁
    決所。」、「（提示本院卷第13頁舉發單，這張舉發單是否
    是警察製作寄給異議人？）不是。本件是拒簽收，在拒簽收
    的情形不會再補寄通知單。會再寄書面通知單給違規人的情
    形，是舉發的時候沒有當面碰到違規人，才會寄通知單，
    本件是拒簽所以不會再寄通知單，異議人已經知道他違規的
    事情，第13頁的通知單是我們內勤單位製作將本案移給裁決
    所的時候，一併製作檢附給裁決所的。」、「（本件雖然是
    拒簽但是你來不及告訴違規人應到案日期，違規人就逕行離
    開了，你們事後也沒有再寄有記載應到案日期的通知單給違
    規人，這種情形之下，違規人如何知道自己的應到案日期？
    ）我不清楚這要怎麼處理，這是內部的規定，我所知道就是
    拒簽的案件不再寄通知單了。」、「對於我沒有再通知受處
    分人應到案日期我覺得應該是有瑕疵的。」等語。再對照受
    處分人於本院所陳：沒有收到舉發單，就直接收到要罰款
    4500元的裁決書等語。可知，依證人乙○○所證，其於認定
    受處分人有交通違規之情形下，製單舉發，惟受處分人於證
    人員警尚未及交付舉發單及告知到案日期時即逕自離去，而
    證人員警見狀未再上前繼續攔停，或舉發單位於事後亦未有
    任何補行送達舉發單之積極作為，則受處分人雖有違規事由
    ，因未收受舉發單及未被告知應到案日期，自無從為本件罰
    款之繳納。
五、綜上所述，本件舉發單位即台北市政府警察局對受處分人之
    上開違規事實，未依前揭規定送達舉發單及告知到案日期，
    受處分人辯稱未收到任何罰單，即裁處罰鍰4,500元，應為
    可採。原處分機關疏未詳察本件舉發程序有上開瑕疵，於97
    年11月28日仍以受處分人有本件違規事實及未到案為由，依
    道路交通管理處罰條例第53條第1項規定裁處罰鍰4500元，
    並記違規點數3點，即有未合。從而，本件受處分人之異議
    為有理由，自應由本院將原處分機關上開處分撤銷，改諭知
    受處分人不罰，以資適法。
據上論斷，依道路交通案件處理辦法第20條前段，裁定如主文。
中    華    民    國    98    年    4    月    17    日
                              交通法庭法  官  孫惠琳
上正本證明與原本無異。
如不服本裁定，應於裁定送達後5日內向本院提出抗告狀。
                                      書記官  郭錦賢
中    華    民    國    98    年    4    月    17    日


司法院資訊處製作；財團法人民間司法改革基金會備份。
